【裁判字號】    95,重訴,37
【裁判日期】    951122
【裁判案由】    毒品危害防制條例等
【裁判全文】
臺灣桃園地方法院刑事判決              95年度重訴字第37號
公  訴  人  臺灣桃園地方法院檢察署檢察官
被      告  甲○○
選任辯護人  關維忠律師
被      告  乙○○
選任辯護人  潘維成律師
上列被告因毒品危害防制條例案件，經檢察官提起公訴（95年度
偵字第4097、4098號），本院判決如下：
    主  文
甲○○、乙○○共同運輸第一級毒品，各處有期徒刑拾參年。扣
案之第一級毒品海洛因壹包（原標示甲○○所有，淨重壹佰捌拾
柒點肆伍公克，空包裝重貳點貳玖公克，純度百分之柒拾捌點伍
捌，純質淨重壹佰肆拾柒點參零公克，連同包裝塑膠袋），及第
一級毒品海洛因壹包（原標示乙○○所有，淨重壹佰伍拾點零玖
公克，空包裝重貳點貳柒公克，純度百分之柒拾捌點伍捌，純質
淨重壹佰壹拾柒點玖肆公克，連同包裝塑膠袋），均沒收銷毀之
；內褲肆件及保險套柒個，均沒收。
    事  實
一、緣蔡忠騰（另經檢察官偵辦中）以免費招待友人至大陸地區
    旅遊為由，要約甲○○、乙○○，而經甲○○、乙○○允諾
    ，蔡忠騰即出面向雄獅旅行社股份有限公司屏東分公司業務
    人員訂購甲○○、乙○○之自高雄至澳門，由澳門回台北之
    機票，甲○○、乙○○並於民國95年2 月11日，自高雄小港
    國際機場搭乘長榮航空ＢＲ－825 號班機前往澳門後，隨即
    前往大陸地區深圳，與前於95年2 月9 日即先行抵達之蔡忠
    騰投宿在大陸地區深圳富康酒店，而於95年2 月12日某時，
    甲○○、乙○○前在當地經由蔡忠騰介紹所結識之丙○○（
    綽號阿傑）出現在上開富康酒店，提議甲○○、乙○○均攜
    帶第一級毒品海洛因入境，事成之後，即由丙○○允諾除提
    供甲○○、乙○○二人此次大陸旅遊之交通食宿費用外，再
    給付甲○○新台幣（下同）5 萬元作為報酬，而蔡忠騰在旁
    則負責勸進甲○○、乙○○二人同意。甲○○、乙○○均明
    知海洛因為毒品危害防制條例所規定之第一級毒品，不得非
    法持有、運輸及販賣，亦屬懲治走私條例所規定未經許可不
    得私運來臺之管制物品，而與丙○○（未據起訴）、蔡忠騰
    達成私運管制物品第一級毒品海洛因進口之犯意聯絡，其等
    四人商議既定，於95年2 月15日下午某時許，丙○○前來上
    開富康酒店搭載甲○○、乙○○、蔡忠騰一同前往大陸地區
    珠海之金口岸酒店，並由丙○○在上開金口岸酒店房間內，
    將其自不詳管道取得均已使用保險套包裝（分別使用3 個、
    4 個保險套），而各縫藏在二件內褲中間之第一級毒品海洛
    因1 包（原標示甲○○所有，淨重187 ．45公克，空包裝重
    2 ‧29公克，純度78．58％，純質淨重147 ．30公克）、第
    一級毒品海洛因1 包（原標示乙○○所有，淨重150 ．09公
    克，空包裝重2 ．27公克，純度78．58％，純質淨重117 ．
    94公克），分別交付予甲○○、乙○○，同時教導甲○○、
    乙○○如何穿著上開中間夾藏海洛因之內褲，而將上開海洛
    因各1 包綁縛在身上以闖關入境，後於同日下午某時，甲○○、乙○○在上開金口岸酒店房間即依丙○○之指示，以穿
    著上開中間夾藏海洛因之內褲之方式，將上開第一級毒品海
    洛因各1 包，分別夾藏在其等身上。復於95年2 月15日下午
    ，其等二人轉自澳門搭乘長榮航空ＢＲ－818 號班機返台，
    而丙○○亦與甲○○、乙○○搭乘同班機返台，以押運上開
    第一級毒品海洛因，於當日下午10時許，入境桃園國際機場
    ，而共同將管制進口之第一級毒品海洛因運輸入境。旋於甲○○、乙○○在桃園國際機場第二航廈入境通關時為財政部
    臺北關稅局人員察覺有異，當場查獲，並扣得甲○○、乙○○運輸入境之上述海洛因各1 包、海洛因外包裝塑膠袋及丙○○所有之上述包裝海洛因用之內褲4 件及保險套7 個。
二、案經法務部調查局台北縣調查站（以下稱台北調查站）移送
    臺灣桃園地方法院檢察署檢察官偵查起訴。
    理  由
一、訊據被告甲○○、乙○○對於上揭時、地，其等二人與丙○○、蔡忠騰共同謀議自大陸地區運輸毒品入境，並由其等以
    前述分別夾藏在其等所穿著之內褲內之方式，分別將上開標
    示甲○○所有、乙○○所有之第一級毒品海洛因各1 包私運
    進入臺灣，而於入境時當場被查獲之事實坦白承認，並有長
    榮航空股份有限公司以95年5 月11日長航企運字第20068421
    號函送之95年2 月15日BR818 號班機之旅客名單，顯示丙○○於當日確與被告二人搭乘同班機返台，及被告二人此次往
    返機票，均係由「蔡宗騰」代為訂購並以現金支付票價一節
    ，亦有雄獅旅行社股份有限公司以95年9 月21日95雄獅總法
    字第950902號函送之訂單資料影本、付款紀錄影本附卷足稽
    （附於本院卷），此外，復有上開第一級毒品海洛因2 包，
    及毒品外包裝塑膠袋（共重4 ．56公克）與內褲4 件、保險
    套7 個扣案為證，而前開扣押之2 包白色粉末，經法務部調
    查局鑑定後，證實均含第一級第6 項毒品海洛因成分，分別
    淨重187 ．45公克，空包裝重2 ‧29公克，純度78．58％，
    純質淨重147 ．30公克；淨重150 ．09公克，空包裝重2 ．
    27 公 克，純度78．58％，純質淨重117 ．94公克，有該局
    95年4 月3 日調科壹字第080010958 、000000000 號鑑定通
    知書各1 紙在卷可按。再者，被告甲○○、乙○○與丙○○
    、蔡忠騰謀議犯本件之罪，由丙○○準備毒品及運輸毒品用
    之內褲等物，交付予被告甲○○、乙○○二人，並推由被告
    甲○○、乙○○夾藏運輸毒品入境，亦如前述，揆諸前揭說
    明，足認被告甲○○、乙○○與丙○○、蔡忠騰，具有犯意
    聯絡、行為分擔，應論以共同正犯。至證人丙○○雖於本院
    審理中結證稱：伊前經由友人「阿庭」之介紹與被告二人在
    大陸珠海見過面，且於95年2 月15日與被告二人搭同班機回
    台，但伊並未在被告二人所住的飯店與其等見過面，更未提
    議給付報酬攜帶第一級毒品海洛因入境，伊去大陸只是為了
    找朋友云云（見本院95年8 月16日審判筆錄），惟前揭證人
    丙○○參與本案之情節，經被告甲○○、乙○○於本院審理
    中均具結證述明確歷歷在卷，並互核一致（見本院95年9 月
    13日審判筆錄），而佐以被告甲○○、乙○○與證人丙○○
    間並無怨隙可言，衡常被告甲○○、乙○○已當無甘冒偽證
    罪責之風險，而共同故意設詞誣陷指證證人丙○○之必要，
    況證人丙○○亦自承其於95年2 月15日與被告二人搭同班機
    自澳門回台，此亦核與被告甲○○、乙○○所證其等夾藏上
    開第一級毒品海洛因回台之過程相符，而倘證人丙○○並非
    共同運輸上開第一級毒品海洛因回台，則其何以與不熟識之
    被告甲○○、乙○○搭同班機自澳門回台，事之巧合，實令
    人無法置信，且證人丙○○上開所證，事涉其本身是否應負
    共同運輸第一級毒品等刑事責任之利害關係，是其上開所證
    自難期具客觀真實性，堪認證人丙○○上開證詞與事實有間
    ，委無足取。綜上所述，本件事證明確，被告甲○○、乙○○上揭犯行足可認定，均應依法論科。
二、刑法及刑法施行法部分條文業經於94年2 月2 日修正公布，
    並均於95年7 月1 日施行。按行為後法律有變更者，適用行
    為時之法律，但行為後之法律有利於行為人者，適用最有利
    於行為人之法律，現行刑法第2 條第1 項定有明文。修正後
    刑法第2 條第1 項之規定，係規範行為後法律變更所生新舊
    法律比較適用之準據法，於修正後刑法施行後，應適用修正
    後刑法第2 條第1 項規定之從舊從輕之原則為比較；修正後
    刑法第2 條第2 項，則為同條第1 項之特別規定，於修正後
    刑法施行後，關於非拘束人身自由之保安處分，應依修正後
    刑法第2 條第2 項之規定，適用裁判時之法律。又修正後刑
    法第35條，乃刑之重輕之法定次序與標準，應適用裁判時之
    修正後刑法第35條之規定。修正後刑法第2 條第1 項係採從
    舊從輕原則，適用最有利於行為人之法律。既曰法律，自較
    刑之範圍為廣；除法律有特別規定者（如修正後刑法第2 條
    第2 項非拘束人身自由之保安處分適用裁判時法，修正後刑
    法施行法第9 條之3 規定之情形），應依其規定；或事關執
    行之緩刑之宣告，或犯罪在刑法修正施行前，自首在刑法施
    行後之自首部分，或程序之規定（程序從新，如刑法第40條
    沒收宣告之程序規定），應適用裁判時之修正後刑法之規定
    外；依修正後刑法第2 條第1 項比較時，應就罪刑有關之共
    犯、未遂犯、連續犯、牽連犯、結合犯，以及累犯加重，自
    首減輕暨其他法定加減原因（如身分加減）與加減例等一切
    情形，綜其全部之結果而為比較後，整個之適用，不能割裂
    而分別適用有利益之條文。關於易科罰金之折算標準、易服
    勞役之折算標準及期限、罰金與死刑是否併予執行、多數有
    期徒刑定應執行之刑時之最高刑期之限制等之修正，事涉行
    為人易刑折算標準金額之多寡與期限之長短及定執行刑時能
    否就罰金刑併予執行或有期徒刑定應執行之刑時最高度之限
    制，亦均屬依修正後刑法第2 條第1 項所應比較適用法律之
    範圍。拘束人身自由之保安處分，並非屬修正後刑法第2 條
    第2 項規定應適用裁判時法之範圍，除有特別規定者外，亦
    屬應依修正後刑法第2 條第1 項比較適用之法律；從刑附屬
    於主刑，除法律有特別規定者外，依主刑所適用之法律（以
    上參考最高法院95年5 月23日刑事庭第8 次會議決議及最高
    法院24年上字第4634號、24年上字第5292號、27年上字第26
    15號判例）。經查，被告甲○○、乙○○行為後，下列法律
    業經修正，茲比較如下：
（一）罰金刑之計算單位及處罰部分：刑法第33條第5 款業於94
      年2 月2 日修正公布，並自95年7 月1 日起施行；修正前
      刑法第33條第5 款規定「罰金：一元以上。」，修正後刑
      法第33條第5 款規定「罰金：新臺幣一千元以上，以百元
      計算之」，此部分自屬法律變更。修正後之規定較不利於
      被告甲○○、乙○○。
（二）關於共犯部分：修正前刑法第28條規定：「二人以上共同
      實施犯罪之行為者，皆為正犯。」，修正後刑法第28條規
      定：「二人以上共同實行犯罪之行為者，皆為正犯。」，
      修正後刑法將原來共同正犯之共同「實施」犯罪，改為「
      實行」犯罪，排除完全未參與犯罪相關行為之「實行」的
      「陰謀共同正犯」及「預備共同正犯」，比較新舊法之結
      果，行為時法並無不利於被告甲○○、乙○○之情形。
（三）修正前刑法第64條規定「死刑不得加重。死刑減輕者，為
      無期徒刑，或15年以下12年以上有期徒刑。」，修正前刑
      法第65條規定「無期徒刑不得加重。無期徒刑減輕者，為
      7 年以上有期徒刑。」；修正後刑法第64條規定「死刑不
      得加重。死刑減輕者，為無期徒刑。」，修正後刑法第65
      條規定「無期徒刑不得加重。無期徒刑減輕者，為20年以
      下15年以上有期徒刑。」，是比較修正前後上開刑法規定
      ，對被告甲○○、乙○○之科刑處遇，以修正前刑法第64
      條、第65條之規定較為有利。
（四）刑法第55條想像競合之規定，於94年1 月7 日修正、95年
      7 月1 日施行前之規定為：「一行為而觸犯數罪名者，從
      一重處斷」；現行刑法之規定則為「一行為而觸犯數罪名
      者，從一重處斷。但不得科以較輕罪名所定最輕本刑以下
      之刑」。刑法第59條於94年1 月7 日修正、95年7 月1 日
      施行前之規定為：「犯罪之情狀顯可憫恕者，得酌量減輕
      其刑」；現行刑法之規定則為：「犯罪之情狀顯可憫恕，
      認科以最低度刑仍嫌過重者，得酌量減輕其刑」。現行刑
      法第55條但書係科刑之限制，為法理之明文化，現行刑法
      第59條係法院就刑之裁量及酌減審認標準見解之明文化，
      均非屬法律之變更，無須比較（參見最高法院95年度第8
      次刑庭會議決議）。
（五）綜上，爰依整體比較之結果，依修正後刑法第2 條第1 項
      前段規定，適用行為時法。
（六）另刑法第11條於95年7 月1 日雖亦經修正生效施行，惟修
      正後之規定僅係將得適用刑法總則規定之刑事特別法範圍
      由原規定之「其他法令有刑罰之規定者」，更明確化為「
      其他法律有刑罰或保安處分之規定者」，此一修正尚不涉
      及行為人罪刑之結果，故無新舊法比較之問題，併此敘明
      。
三、按海洛因係毒品危害防制條例第2 條第2 項第1 款規定之第
    一級毒品，且係行政院依懲治走私條例第2 條第4 項公告之
    「管制物品及其數額」甲項第4 款所列之管制進出口物品。
    又自大陸地區私運物品進入臺灣地區，或自臺灣地區私運物
    品前往大陸地區者，以私運物品進口、出口論，適用懲治走
    私條例之規定處斷，懲治走私條例第12條亦定有明文。被告
    甲○○、乙○○自大陸地區私運管制進口之第一級毒品海洛
    因入台，核其等所為均係犯毒品危害防制條例第4 條第1 項
    之運輸第一級毒品罪及修正前懲治走私條例第2 條第1 項之
    私運管制物品進口罪。其等持有第一級毒品海洛因之低度行
    為，均為運輸之高度行為所吸收，不另論罪。被告甲○○、
    乙○○與丙○○、蔡忠騰間，就上開犯行均有犯意之聯絡及
    行為之分擔，應依修正前刑法第28條之規定，論以共同正犯
    。被告甲○○、乙○○均係以一個私運之行為，同時觸犯懲
    治走私條例第2 條第1 項之私運管制物品進口罪及毒品危害
    防制條例第4 條第1 項之運輸第一級毒品罪，應依修正前刑
    法第55 條 想像競合犯之規定，從一重之運輸第一級毒品罪
    處斷。按犯罪之情狀可憫恕者，得酌量減輕其刑，修正前刑
    法第59條定有明文。茲查，被告甲○○、乙○○此次參與私
    運之海洛因數量，分別純質淨重僅147 ．30公克、117 ．94
    公克，雖已私運入境，然因及時為調查局查獲，尚未流出市
    面，所生損害非鉅；而被告甲○○、乙○○於案發後均積極
    提供線索以查出共犯蔡忠騰、丙○○，本案被告甲○○、乙○○非基於首謀之地位，策劃整起犯行，而係由丙○○指示
    其等二人運毒，且其等均犯後坦承上情，尚有悔意；衡情即
    使論以法定最輕本刑，猶屬過重，其等犯罪之情狀，衡情尚
    有可憫之處，爰均依修正前刑法第59條規定，就被告甲○○
    、乙○○運輸第一級毒品罪部分，均予以酌量減輕其刑。爰
    審酌被告甲○○、乙○○私運第一級毒品海洛因入台，數量
    各如前述，如流入市面，將加速毒品之泛濫，可能因此而危
    害國人健康非淺，惟念其等一時失慮，始受他人指使運輸毒
    品入境，而所運輸之毒品，尚未流入市面即為調查局查獲，
    所生損害非鉅，及其等犯後均坦承犯行之態度等一切情狀，
    分別量處如主文所示之刑，以資懲儆。至被告甲○○、乙○○之選任辯護人均主張本件得適用毒品危害防制條例第17條
    之規定減輕被告二人之刑，惟犯毒品危害防制條例第4 條第
    1 項之罪，供出毒品來源，因而破獲者，得減輕其刑，同條
    例第17 條 固定有明文，然究以本件被告甲○○、乙○○二
    人所供內容，乃係事涉共犯情節，而非屬供出毒品來源，自
    無從得適用上開規定，減輕被告二人之刑，附此敘明。
四、前述扣案之第一級毒品海洛因1 包（原標示甲○○所有，淨
    重187 ．45公克，空包裝重2 ‧29公克，純度78．58％，純
    質淨重147 ．30公克），及第一級毒品海洛因1 包（原標示
    乙○○所有，淨重150 ．09公克，空包裝重2 ．27公克，純
    度78．58％，純質淨重117 ．94公克），均係被告等所運輸
    之毒品，而其包裝用之塑膠袋（共重4 ．56公克），以現今
    採行之鑑驗方式，包裝袋仍會殘留微量毒品而無法將之完全
    析離，此有法務部調查局93年11月16日調科壹字第09362396
    550 號函示意旨：「本局鑑驗毒品秤重主要係以傾倒，必要
    時亦會輔以刮杓刮取之方式，儘可能將原送驗包裝袋內毒品
    與包裝袋分離後各別秤重，所得之毒品重量稱為『淨重』，
    包裝袋重量則以『空包裝重』稱之。然無論依上述何種方式
    分離，原送驗包裝袋內均仍會有微量毒品成分殘留。處理毒
    品銷燬時，則將前段所述之毒品透明塑膠封緘袋全件銷燬，
    並無將毒品及包裝析離分別銷燬之情形。」可參，是扣案之
    第一級毒品海洛因2 包暨其塑膠袋，均應依毒品危害防制條
    例第18條第1 項前段規定沒收銷燬；又內褲4 件及保險套7
    個，均係共犯丙○○提供，用以供犯本件之罪所用之物，已
    如前述，復無他人出而主張權利，應認係屬丙○○所有，該
    等毒品包裝既經鑑定機關就之與毒品分別鑑析其重量，有上
    引法務部調查局鑑定通知書可憑，足證與毒品並無不可析離
    之關係，該等毒品外包裝與內褲4 件、保險套7 個，併依同
    條例第19條第1 項沒收，附此敘明。至鑑定時經取樣鑑驗耗
    用之毒品，因已不存在，不得宣告沒收；丙○○應允被告甲○○私運上開海洛因入境後，將給付之報酬5 萬元，因被告
    甲○○尚未實際取得此部分酬勞，自無庸宣告沒收；丙○○
    提供與被告甲○○、乙○○之交通食宿費用，均已具體支付
    與他人，性質上亦非屬被告等二人犯罪所得之財物，不在得
    予沒收之列。
五、至共犯丙○○部分未據檢察官起訴，自非屬本院所得以審理
    之範圍，應由檢察官另行依法處理，併此敘明。
據上論斷，應依刑事訴訟法第299 條第1 項前段，毒品危害防制
條例第4 條第1 項、第18條第1 項前段、第19條第1 項，懲治走
私條例第2 條第1 項、第11條、第12條，修正後刑法第2 條第1
項前段，修正前刑法第11條、第28條、第55條、第59條，判決如
主文。
本案經檢察官鄭東峰到庭執行職務。
中    華    民    國    95    年    11    月    22    日
                        刑事第十二庭審判長法  官  游紅桃
                                          法  官  陳雪玉
                                          法  官  王美玲
以上正本證明與原本無異。
如不服本判決，應於判決送達後10日內向本院提出上訴狀（應附
繕本），上訴於臺灣高等法院。
                                          書記官  吳玉蘭
中    華    民    國    95    年    11    月    22    日
附錄本案論罪科刑法條：
毒品危害防制條例第4條
製造、運輸、販賣第一級毒品者，處死刑或無期徒刑；處無期徒
刑者，得併科新臺幣一千萬元以下罰金。
製造、運輸、販賣第二級毒品者，處無期徒刑或七年以上有期徒
刑，得併科新臺幣七百萬元以下罰金。
製造、運輸、販賣第三級毒品者，處五年以上有期徒刑，得併科
新臺幣五百萬元以下罰金。
製造、運輸、販賣第四級毒品者，處三年以上十年以下有期徒刑
，得併科新臺幣三百萬元以下罰金。
製造、運輸、販賣專供製造或施用毒品之器具者，處一年以上七
年以下有期徒刑，得併科新臺幣一百萬元以下罰金。
前五項之未遂犯罰之。
懲治走私條例第2條
私運管制物品進口、出口逾公告數額者，處七年以下有期徒刑，
得併科新臺幣三百萬元以下罰金。
以犯前項之罪為常業者，處三年以上十年以下有期徒刑，得併科
新臺幣五百萬元以下罰金。
第一項之未遂犯罰之。
第一項所稱管制物品及其數額，由行政院公告之。


司法院資訊處製作；財團法人民間司法改革基金會備份。
